【裁判字號】    99,交聲,888
【裁判日期】    990927
【裁判案由】    違反道路交通管理處罰條例聲明異議
【裁判全文】
臺灣桃園地方法院交通事件裁定         99年度交聲字第888號
原處分機關  交通部公路總局新竹區監理所中壢監理站
異  議  人
即受處分人  甲○○
上列受處分人因違反道路交通管理處罰條例案件，對於交通部公
路總局新竹區監理所中壢監理站於民國99年6 月17日以壢監裁字
第裁53-DB0000000號違反道路交通管理事件裁決書所為之處分，
聲明異議，本院裁定如下：
    主  文
原處分撤銷。
甲○○不罰。
    理  由
一、原處分意旨略以：本件異議人即受處分人甲○○於民國99年
    5 月28日下午4 時26分許，騎乘車號999-CJU 號重型機車，
    行至中壢市火車站前，有「以安裝其他器具之方式，使不能
    辨識號牌」違規之事實，經桃園縣政府警察局中壢分局員警
    當場攔停舉發，並以桃警局交字第DB0000000 號舉發違反道
    路交通管理事件通知單舉發違規，依道路交通管理處罰條例
    第13條第1 款之規定，裁處罰鍰新臺幣3,000 元，並責令申
    請換領牌照或改正。
二、聲明異議意旨略以：異議人雖以寵物玩具懸掛車牌之上，惟
    本件車號「J 」字上緣並無筆畫，且道路交通管理處罰條例
    第13條第1 款，要件在於「致使無法辨識車牌」，異議人雖
    有車牌上懸掛公仔之行為，尚未使該牌號達不能辨識之程度
    ，故據此聲明異議請求撤銷原處分等語。
三、按汽車行駛有以安裝其他器具之方式，使不能辨認其牌號者
    ，處汽車所有人新臺幣2,400 元以上4,800 元以下罰鍰，並
    責令申請換領牌照或改正，道路交通管理處罰條例第13條第
    1 款定有明文。又所謂「汽車」，係指在道路上不依軌道或
    電力架線而以原動機行駛之車輛（包括機器腳踏車），此觀
    諸道路交通安全規則第2 條第1 項第1 款規定即明。
四、次按法院受理交通事件，準用刑事訴訟法之規定，道路交通
    管理處罰條例第89條前段定有明文。是刑事訴訟法第154 條
    規定「犯罪事實應依證據認定之，無證據不得認定其犯罪事
    實」及最高法院40年台上字第86號判例所揭示「事實之認定
    ，應憑證據，如未能發現相當證據，或證據不足以證明，自
    不能以推測或擬制之方法，為裁判基礎」之旨，於法院審理
    行為人違反道路交通管理處罰條例案件時，當有其適用。又
    法院於審理行為人違反道路交通管理處罰條例案件，當踐行
    完畢調查證據之程序後，為事實之認定時，如就原處分機關
    所認定之行為人違規事實仍有合理性懷疑存在，致使無從形
    成有罪之確信，根據「罪證有疑，利於被告」之證據法則，
    即不得遽為不利被告之認定。
五、經查：
（一）本件異議人於上開時、地，為警舉發當時確實於騎乘之重
      型機車車牌上方安裝2 隻小豬娃娃，該2 隻小豬娃娃置於
      前揭車牌號碼「999-CJU 」之第二個數字「9 」及英文字
      母「J 」上方之事實，此為異議人於聲明異議狀及本院訊
      問時（見本院卷第13頁）所不爭執，並有桃園縣政府警察
      局桃警局交字第DB0000000 號舉發違反道路交通管理事件
      通知單、本件員警舉發之相片1 張（見本院卷第16頁）附
      卷可憑，堪信為真實。
（二）依道路交通管理處罰條例第13條第1 款之立法目的，顯係
      保護牌號之可辨識性，以免影響行車管理，產生違規不易
      逕行舉發及肇事不易稽查之情事，是「以安裝其他器具之
      方式，使不能辨認其牌號」之違規行為，應指安裝器具之
      行為，確使車牌號碼無法辨認，始足當之，苟其安裝器具
      之行為如不影響牌號之可辨識性時，依文義解釋自應排除
      在外。又前揭規定所謂「使不能辨認其牌號」，應以一般
      合理之人，以其正常視力，或以科學儀器，在一定之光線
      、距離及合理之角度內，觀察受處分人所有機車之車牌號
      碼，仍不能辨認者為是。本件茲應審究者厥為異議人於車
      牌上裝置之2 支小豬娃娃是否已達使不能辨認其車牌號碼
      之程度。觀諸卷附員警舉發照片顯示之娃娃懸掛位置，車
      號「999-CJU 」之第二個數字「9 」及英文字母「J 」上
      緣分別為黑白2 支小豬娃娃所遮蓋，遮蓋上開數字或字母
      之比例約占20% 左右，然尚不致使人誤認數字「9 」為其
      他阿拉伯數字，就英文字母「J 」部分，因交通主管機關
      核發車牌號碼均係使用大寫英文字母，亦無誤認為小寫「
      g 」之可能，且因該娃娃並未遮蓋英文字母「J 」左方空
      白處，故無使人誤認為英文字母「U 」或「O 」之可能。
      是本件異議人雖有將小豬娃娃遮蓋上開數字「9 」及英文
      字母「J 」上緣之事實，然依上開照片所示，尚未使該牌
      號達到不能辨認之程度，異議人前述所辯，自非無據。又
      異議人提出先前因其他違規行為之員警逕行舉發之照片，
      2 支小豬娃娃安裝位置顯然與本件雖不相同，尚難以此為
      不利異議人之認定，仍需個案具體認定是否已達「使不能
      辨認其牌號」之程度，併此敘明。
六、綜上，依現存證據既不足以使本院形成異議人有「以安裝其
    他器具之方式，使不能辨認其牌號」違規行為之確信，復無
    其他積極證據足資認定異議人有裁決書所載之違規事實，依
    無罪推定原則，自應為有利異議人之認定。從而，原處分機
    關所為之裁決尚有未洽，本件異議為有理由，應由本院將原
    處分撤銷，改諭知異議人不罰，以資適法。
據上論斷，應依道路交通管理處罰條例第87條第2 項、道路交通
案件處理辦法第20條前段，裁定如主文。
中    華    民    國    99    年    9     月    27    日
                  交通法庭    法  官  張瓊華
以上正本證明與原本無異。
如不服本裁定，應於送達後5 日內，向本院提出抗告狀。
                              書記官  李宜娟
中    華    民    國    99    年    9     月    30    日

司法院資訊處製作；財團法人民間司法改革基金會備份。
